【裁判字號】    99,上訴,555
【裁判日期】    990324
【裁判案由】    毒品危害防制條例
【裁判全文】
臺灣高等法院刑事判決          99年度上訴字第555號
上  訴  人
即  被  告  甲○○
選任辯護人  蘇彥文律師
上列上訴人因違反毒品危害防制條例案件，不服臺灣板橋地方法
院98年度訴字第2398號，中華民國98年11月6日第一審判決（起
訴案號：臺灣板橋地方法院檢察署98年度偵字第3605號），提起
上訴，本院判決如下：
    主  文
原判決撤銷。
甲○○無罪。
    理  由
一、公訴意旨略以：被告甲○○前因違反毒品危害防制條例案件
    ，經臺灣板橋地方法院於民國95年5月25日以95年度訴字第
    905 號判決判處有期徒刑9月確定，於96年7月16日徒刑執行
    完畢出監。詎其仍不知悔改，明知甲基安非他命，係毒品危
    害防制條例所列管之第二級毒品，竟基於販賣第二級毒品之
    犯意，於98年l月16日下午7時59分至8時53分間，由邱伯堅
    在臺北縣中和市○○路307之5號「全家便利商店」及圓通路
    335巷3弄21號「統一超商」內，接續以00000000、00000000
    號公用電話，撥打被告甲○○所使用之0000000000 號電話
    ，洽妥以新臺幣（下同）1000元之代價，向甲○○購買甲基
    安非他命0.2公克，隨即於同日某時由甲○○在臺北縣中和
    市○○路305巷口某處，交付約定之甲基安非他命0.2 公克
    給邱伯堅，並取得1000元之代價。嗣於98年1月20日下午l時
    30分許，被告甲○○在圓通路305巷5弄23之l號為警查獲，
    並扣得海洛因2包（毛重2.717公克、淨重2.157公克）及電
    子磅秤l台、分裝杓2支、殘渣袋3個、2號分裝袋57個、13號
    分裝袋15個等物品（持有第一級毒品海洛因之部分，業經原
    審法院以98年度訴字第891判決確定在案，檢察官於原審以9
    8年度聲撤字第25號撤回此部分之起訴）因認被告甲○○涉
    犯毒品危害防制條例第4條第2項之販賣第二級毒品罪嫌云云
    。
二、證據能力：按傳聞法則之重要理論依據，在於傳聞證據未經
    當事人之反對詰問予以核實，乃予排斥，惟若當事人已放棄
    對原供述人之反對詰問權，於法院審判時表明同意該等傳聞
    證據可作為證據，基於證據資料愈豐富，愈有助於真實發現
    之理念，並貫徹刑事訴訟法修法加重當事人進行主義之精神
    ，確認當事人對於證據能力有處分權之制度，傳聞證據經當
    事人同意作為證據，法院認為適當者，亦得為證據。另當事
    人於調查證據時，對於傳聞證據表示「沒有意見」、「對於
    證據調查無意見」，而未於言詞辯論終結前聲明異議，應視
    為已有將該等傳聞證據採為證據之同意，此刑事訴訟法第15
    9條之5定有明文。是以下所引證據，經本院當庭提示，檢察
    官、上訴人即被告與其選任辯護人均無意見，且未於言詞辯
    論終結前聲明異議，本院審酌該等證據作成之情況，認為適
    於為本件認定事實之依據，依刑事訴訟法第159條之5第2項
    規定，應具有證據能力，該得採為證據，合先說明。
三、按犯罪事實應依證據認定之，無證據不得認定其犯罪事實；
    又不能證明被告犯罪或其行為不罰者，應諭知無罪之判決，
    刑事訴訟法第154條第2項、第301條第1項分別定有明文，此
    即揭櫫刑事訴訟程序係採證據裁判主義，易言之，即認定不
    利被告之事實，須依積極證據，苟積極證據不足為不利於被
    告事實之認定時，自應為有利於被告認定，更不必有何有利
    之證據，最高法院30年上字第816號判例意旨參照。次按刑
    事訴訟法上所謂認定犯罪事實之證據，係指足以認定被告確
    有犯罪行為之積極證據而言，該項證據自須適合於被告犯罪
    事實之認定，始得採為斷罪資料。如未能發現相當證據，或
    證據不足以證明，自不能以推測或擬制之方法，以為裁判之
    基礎。又刑事訴訟上證明之資料，無論其為直接或間接證據
    ，均須達於通常一般人均不致有所懷疑，而得確信其為真實
    之程度，始得據為有罪之認定，若其關於被告是否犯罪之證
    明未能達此程度，而有合理性懷疑之存在，致使無法形成有
    罪之確信，根據「罪證有疑，利於被告」之證據法則，即不
    得遽為不利被告之認定，此分別有最高法院29年上第3105號
    、40年臺上字第86號、76年臺上字第4986號判例可資參照。
    另施用毒品者所稱其向某人買受毒品之指證，不得作為有罪
    判決之唯一證據，仍須調查其他必要之證據，以察其是否與
    事實相符，為法院歷年來之見解，良以毒品買受者之指證，
    其憑信性於通常一般人已有所懷疑，尚難確信其為真實，況
    依毒品危害防制條例第17條之規定，其供出毒品來源而破獲
    者，復得減輕其刑，則其指證之真實性猶有疑慮，是施用毒
    品者之指證，其真實性有待其他必要證據加以補強，茲所謂
    必要之補強證據，固不以證明販賣毒品犯罪構成要件之全部
    事實為必要，但以與施用者之指證具有相當之關聯性為前提
    ，其經與施用者之指證綜合判斷，已達於通常一般人均不致
    有所懷疑，而得確信施用者之指證為真實者，始得為有罪之
    認定，此為無罪推定原則之必然推演，最高法院93年度台上
    字第6750號判決意旨亦足資參照。
四、查公訴人據以認定上訴人即被告甲○○涉犯上揭犯嫌，無非
    係以證人邱伯堅之證述、被告甲○○所使用門號0000000000
    之行動電話之通聯記錄、中華電信股份有限公司98年5月11
    日信網一字第098000039號函暨所附通話明細表、監視器翻
    拍照片7張及扣案之電子磅秤1台、分裝杓2支、殘渣袋3個、
    2號分裝袋57個、13號分裝袋15個等物品為其主要論據。訊
    據上訴人即被告甲○○固供承門號0000000000之行動電話係
    伊所使用，及於98年1月16日晚上約7時59分、8時整，分別
    有與公共電話00000000、00000000通話等情，惟堅詞否認有
    何販賣甲基安非他命之犯行，辯稱：伊不認識證人邱伯堅，
    上開公共電話亦非邱伯堅所打，而在電話中談何事，已經忘
    記，絕未討論買賣毒品之事，至於98年1月11日下午2時20分
    係約朋友會面購物，並未與邱伯堅見面，另扣案物品，均係
    施用毒品所用之物云云。經查：
(一)按證人邱伯堅於警詢中固指稱：伊於98年1月11日以其所使
    用之手機0000000000撥打0000000000之電話，向阿呆說伊要
    買安非他命。但伊於中和市○○路305巷口，要向阿呆拿貨
    時，阿呆因為發現有警察，他就跑掉，所以伊沒有拿到貨等
    語，復於偵查中證稱：伊於98年1月11日在圓通路305巷約被
    告甲○○見面，係為問被告有無辦法幫伊調安非他命，惟伊
    才剛出來，即為警查獲等語（見98年度偵字第3605號卷第27
    頁、第88頁）。惟查本案公訴人所起訴之犯罪時間既在98年
    1月16日，則與前開證人所證述之犯罪時間98年1月11日不符
    ，顯難據此逕認被告於98年1月16日涉有販賣甲基安非他命
    之犯行。
(二)次按證人邱伯堅於偵查中證稱：於98年1月16日曾打公共電
    話給甲○○，並在中和市○○路305巷口交付1000元取得0.2
    公克安非他命等語（同上偵卷第129頁），嗣證人邱伯堅於
    原審審理時否認認識被告甲○○，只有遠遠看過被告2次，
    98年1月16日當天雖有使用中和市○○路之公用電話撥打被
    告所持有之門號0000000000行動電話，但並未與被告取得聯
    繫，且伊係拿1000元予另一綽號「阿賢」之男子，並未拿錢
    給被告，亦否認被告曾交付毒品予伊等語（見原審卷二第41
    至44頁背面）。是證人邱伯堅於原審，就其於98年1月16 日
    是否曾與被告電話聯繫、是否認識被告、有無交付金錢給被
    告、及自被告處取得甲基安非他命等情事，與其於偵查中之
    證述，顯然不一，則其所述是否可信，即有疑問？自難依憑
    前揭施用毒品者前後反覆之供述，逕為被告不利之認定。
(三)又按公訴意旨所指被告所使用門號0000000000之行動電話，
    固於98年1月16日與中華電信股份有限公司所有之號碼00000
    000及00000000等2支公用電話有通聯之事實，此有中華電信
    股份有限公司98年5月11日信網一字第0980000396號函暨通
    話明細報表在卷可稽（見98年度偵字第3605號卷第125頁）
    ，惟此僅能證明上開門號之行動電話使用人曾與該2支公用
    電話使用人於前揭時地有所通聯，既無法證明此為證人邱伯
    堅與被告之通話，亦無通訊監察內容可資憑證，尚難逕為被
    告不利之認定。復參卷附之監視器翻拍照片，錄影時間98
    年1月11日下午2時25分許，固見2輛機車，先後出現，並有
    機車騎士跨坐機車及機車併排之畫面（見98年度偵字第3605
    號卷第56至59頁），然無法辨識是否為被告及雙方是否從事
    毒品交易等情，更何況拍攝時間既在同年月11日，參照前揭
    說明，自亦不足以證明公訴人所指於其後同年月16日發生之
    犯罪事實；另被告前有多次施用毒品之前案紀錄，此有本院
    前案紀錄可稽，則扣案之塑膠袋、電子磅秤、杓子等物，尚
    難謂非被告施用毒品所用之物，亦難依此扣案之物，逕謂被
    告有販賣毒品之犯行。
五、綜上所述，被告既堅詞否認有何販賣甲基安非他命之事實，
    而公訴人所提證據均不足以證明被告有於98年1月16日販賣
    甲基安非他命之犯行，並查無何積極證據足資證明被告涉有
    公訴人指訴之上開犯行，則被告所辯並無販賣毒品云云，即
    非無據。從而，被告犯罪既屬不能證明，原審就此疏未詳加
    調查，細心勾稽，遽認被告有於上開時、地為販賣甲基安非
    他命之犯行，而為被告有罪之認定，並予以論罪科刑，尚有
    未恰，被告執以上訴，非無理由，則原判決既有可議，自應
    由本院予以撤銷，改判被告無罪。
據上論斷，應依刑事訴訟法第369條、第364條、第301條第1項，
判決如主文。
本案經檢察官沈世箴到庭執行職務。
中    華    民    國    99    年    3     月    24    日
                  刑事第八庭審判長法  官  張傳栗
                                  法  官  蔡光治
                                  法  官  劉嶽承
以上正本證明與原本無異。
如不服本判決，應於收受送達後十日內向本院提出上訴書狀，其
未敘述上訴之理由者並得於提起上訴後十日內向本院補提理由書
（均須按他造當事人之人數附繕本）。「切勿逕送上級法院」。
                                  書記官  何仁崴
中    華    民    國    99    年    3     月    24    日

司法院資訊處製作；財團法人民間司法改革基金會備份。
